臺灣高等法院交通事件裁定　　　　　　　　　　　　九十一年度交抗字第六九三號
　　抗　告　人
　　即受處分人　甲○○
右抗告人因違反交通管理處罰條例案件，不服台灣板橋地方法院中華民國九十一年七
月二十九日裁定（九十一年度交聲字第九二七號），提起抗告，本院裁定如左：
    主  文
抗告駁回。
    理  由
一、按汽車駕駛人，駕駛汽車經測試而酒精濃度超過標準者，處新臺幣一萬五千元以
    上六萬元以下罰鍰，並當場禁止其駕駛及吊扣其駕駛執照一年，道路交通管理處
    罰條例（下稱本條例）第三十五條第一項定有明文。又按當場舉發者，應於舉發
    違反道路交通管理事件通知單填記駕駛人或行為人姓名、性別、出生年月日、地
    址、身分證統一編號及車主姓名、地址、車牌號碼、車輛種類。被查獲之駕駛人
    或行為人為受處分人時，應將該通知單填記後交付該行為人簽名或蓋章收受之；
    拒絕簽章者，並記明其事由，視為已收受，違反道路交通管理事件統一裁罰標準
    及處理細則（下稱處理細則）第十一條第一項第一款前段明揭此旨。
二、抗告意旨略以：伊確實未曾喝酒，業經證人黃素琴結證屬實，何以原審院未加審
    酌，復未說明其不採渠之證言，顯有判決不備理由之違法。再原審法院採取證人
    即員警林典蔚之證言「說明受處分人經過十分鐘才要求測，且酒測儀器都是合格
    的」，惟伊當庭加以駁斥，謂第一次酒測後，因認為其使用之酒測儀器並非第一
    次使用，當場要求重測，故員警林典蔚之說詞已難採信。詎原審法院竟以公務員
    基於職務上之權力，依法就特定之具體事件所為之具公法上效果之單方行政行為
    ，其於公務員為公法上行為具有公信力之原則，該行政行為當可被推定為真正。
    惟原審此項推定，並無法源依據。又行政行為應依事實及證據加以行政處分，並
    非公務員得自行論斷，否則以公務員單方之主觀無中生有之事實恣意認定，仍推
    定為真正，即非法治國家「依法行政」應有之原則。原審法院此段論述，違背證
    據經驗法則，顯然違法。況原審諭欲通知伊當場檢視酒測儀器，惟並未再次通知
    伊施以，原裁定駁回伊之異議，顯有裁判應於調查證據未予調查之違法。另原審
    以藥草與酒精可相容相成之特性為由，而不採受處分人之辯詞，此段事實之根據
    ，及其理由，可謂不倫不類，令人費解。原審法院既未說明其來源根據或有任何
    醫學報告作為渠之論斷基礎，竟以無中生有之事實憑空認定，原審法院此項可相
    容相成之特性應有科學依據再詳加調查以為判斷之基礎，惟原審均未調查即推斷
    有此特定，顯有違背證據經驗法則之違法。伊根本未曾喝酒，且警政署亦認定酒
    精值未未０．二七毫克（按此為酒測之誤差值）根本不處罰，而本件原審竟認酒
    測值「高達」０．二八毫克（況此酒測值根本非伊之酒測值）竟然對伊加以重罰
    ，亦違反行政法之比例原則，惟原法院竟恣意認定事實而駁回異議，顯有不當。
三、經查：
  (一)受處分人於民國九十年十一月二十四日二十三時五十九分許，酒後駕駛車牌號碼
    八Ｋ─四七一○號自小客車行經板橋市○○路○段九十二巷內，經警攔停測試檢
    定，其吐氣所含酒精成份達每公升零點二八毫克，有酒精濃度超過規定標準之情
    形，而依道路交通管理處罰條例第三十五條第一項第一款規定掣單舉發，惟受處
    分人拒絕簽收，經舉發員警於前開通知單及吐氣酒精濃度測定單上記明受處分人
    「拒簽收」字樣，此有前開通知單及吐氣酒精濃度測定單均影本各一紙在卷（詳
    見原審卷第八頁）。原處分機關以受處分人之酒精濃度超過規定標準，依道路交
    通管理處罰條例第三十五條第一項第一項規定，裁處受處分人新臺幣二萬七千元
    之罰鍰，此有該裁決書一紙附卷（詳見原審卷第六頁）。
  (二)受處分人於九十一年七月二日於原審調查時稱：伊當天沒有喝酒，．因為伊每天
    都要吃藥草，這藥草是先經過煎及燉，伊都是早晚喝，中午沒喝，舉發當天伊已
    先喝藥草，當晚大約九點多喝的，伊當天是要移車，伊本來不吹，他說伊拒測，
    所以伊才吹。藥草說放酒類的話，藥力會比較強，但是伊怕酒醉所以沒有放等語
    （詳見原審卷第十五至十七頁）。
  (三)證人即舉發員警林典蔚於九十一年七月二日於原審調查時證稱：伊攔下受處分人
    的時候，他說是中午喝酒的，他在家裡睡了一覺之後要來移車，受處分人應該真
    的有喝酒，伊等當時是設點攔查，伊等酒測的吹管都是用新的，通常酒測值是用
    一次為準，而且受處分人經過十分鐘之後才要求重測的，伊等酒測的儀器都是合
    格的，當時車上還有另外一位小姐，就是庭上的黃小姐（詳見原審卷第十六頁）
    。
  (四)證人即受處分人之友人黃素琴於九十一年七月二日於原審調查時稱：當天伊等在
    一起，要討論去大陸旅遊的事情，大約下午四點四十五分左右，見到受處分人，
    後來因為伊家已被停車，所以伊帶受處分人去別的地方停車，伊可以證明受處分
    人從下午四點多沒有喝酒，而且伊有請警察再讓受處分人測一次，但是警察拒絕
    ，受處分人只有帶藥草喝，喝完藥草之後沒有看到受處分人有酒醉狀況之反應，
    伊認識受處分人一、二十年沒有見過他喝酒醉過，伊等有要求警察再拿出新的吹
    管，但是警察拒絕等語（詳見原審卷第十六頁）。
  (五)舉發受處分人所實施之酒測儀器，於九十年三月十三日檢定，有效期限為一年，
    此有臺北縣政府警察局九十一年七月十六日板警交字第○九一○○二○○二六號
    函及所附之經濟部標準檢驗局九十年三月十四日編號五一七號呼氣酒精測試器檢
    定合格證書影本一件在卷（詳見原審卷第廿一至廿二頁）。
  (六)綜上：受處分人於原審辯稱，其未收到通知單云云，惟依前開通知單及處理細則
    第十一條第一項第一款規定，應視為已合法送達與受處分人，故受處分人前開所
    辯，應非可採。再舉發員警當時所持之酒測儀器，經檢定合格，可正常使用，故
    自該酒測儀器所測出之酒精濃度數值，應可採認。又受處分人辯稱，舉發員警拿
    別人用過的吹管給其作為酒精濃度測試之用云云。惟員警攔路實施酒測時，依例
    對每位酒測之駕駛人均係使用新的吹管，此為員警攔路實施酒測之正常程序，舉
    發員警係依規定行事，亦據舉發員警於原審調查時到庭結證屬實，且舉發員警亦
    無持別人用過之吹管給受處分人使用之理由，是受處分人僅空言指摘，並未提出
    佐證以實其說，自難遽信。是受處分人之吐氣酒精濃度測定單所顯示之酒精濃度
    ，應係正確值，而受處分人於前揭時地實施呼氣酒精測試結果，確有超過規定標
    準之情形。受處分人雖辯稱，其當日並未喝酒，並稱該酒測結果應係其當日所喝
    之草藥所導致，且提出證人黃素琴之證詞為證，然舉發員警於原審到庭證稱，受
    處分人告知其係於中午時有喝酒等語。受處分人辯稱其酒測結果係因其所喝之草
    藥所致，惟並未提出草藥之成份及煎煮過程，以供本院調查服食該草藥是否會於
    體內殘留酒精，而影響酒測結果。況證人黃素琴之證詞，充其量僅能證明受處分
    人於當日下午四點多以後（即證人見到受處分人之時間）並未喝過酒，無法證明
    受處分人於當日下午四點多之前有無喝酒！且證人黃素琴所稱，受處分人喝完藥
    草後未見其有酒醉狀況之反應等語，惟道路交通管理處罰條例第三十五條第一項
    第一款之規定意旨，非僅在處罰「酒醉」駕車，而在規範汽車駕駛人不應於體內
    有超過法定標準值之酒精濃度下，仍駕駛車輛，致生危害於道路安全及其他道路
    使用者，故明定加以處罰，是證人黃素琴之證詞，並無法證明受處分人於當日四
    點多之前並未喝酒，至多僅能證明受處分人當時並未處於「酒醉」狀態，是參酌
    舉發員警前開證詞及酒精濃度測試結果，受處分人確於有右揭時地駕車時，體內
    酒精濃度超過規定標準，其違規行為，堪予認定。至受處分人之酒測值為０．二
    八毫克，已超過規定標準，而原處分機關依本條例第三十五條第一項第一款所定
    罰鍰範圍內，裁處受處分人新臺幣二萬七千元之罰鍰，並無不當。是受處分人之
    抗告，核均無理由，應予駁回。
據上論斷，應依道路交通案件處理辦法第二十六條，刑事訴訟法第四百十二條，裁定
如主文。
中    華    民    國      九十一    年      九      月        三十      日
                              台灣高等法院交通法庭
                                  審判長法  官  陳  貽  男
                                        法  官  李  世  貴
                                        法  官  陳  憲  裕
右正本證明與原本無異。
不得再抗告。
                                        書記官  劉  育  妃
中    華    民    國      九十一    年      十      月      一          日
